---
title: "RAMON-ARRUFAT-ALBERT-PEC1"
output: html_document
date: "2024-10-27"
---
##Seleccionar Dataset
Selecciono el dataset de metabolómica "2024-Cachexia” de este repositorio de github: 
https://github.com/nutrimetabolomics/metaboData/
Este análisis busca identificar diferencias en el perfil metabolómico entre pacientes con caquexia y pacientes de 
control, utilizando técnicas exploratorias como el análisis de componentes principales (PCA) y la 
visualización de distribuciones de metabolitos.

Ejecuto el siguiente código para instalar SummarizedExperiment y otras dependencias:

```{r}
if (!requireNamespace("SummarizedExperiment", quietly = TRUE)) {
     install.packages("BiocManager")
    BiocManager::install("SummarizedExperiment")
 }
```


##Cargo el dataset en R a partir del archivo que he cargado en mi repositorio de github. Aprovechamos también para guardarlo en formato .Rda:

```{r}
dataset <- read.csv("https://raw.githubusercontent.com/aramonarr/RAMON-ARRUFAT-ALBERT-PEC1/main/human_cachexia.csv", row.names = 1)
save(dataset, file = "human_cachexia_data.Rda")

```


#Una vez cargado el dataset, creo un objeto SummarizedExperiment utilizando los datos del estudio y sus metadatos. Seleccionamos solo las columnas numéricas:

```{r}
numeric_data <- dataset[, sapply(dataset, is.numeric)]
library(SummarizedExperiment)
colData <- DataFrame(SampleID = colnames(numeric_data), Condition = "CondiciónEjemplo")
rowData <- DataFrame(FeatureID = rownames(numeric_data), Description = "DescripciónEjemplo")
se <- SummarizedExperiment(assays = list(counts = as.matrix(numeric_data)), rowData = rowData, colData = colData)
se
```

##Realizo también un resumen estadístico del dataset estudiado, donde primero verifico que solo selecciono columnas numéricas para el resumen:

```{r}
numeric_data <- dataset[, sapply(dataset, is.numeric)]
summary(numeric_data)
```

##A continuación, realizamos el análisis de componentes más importantes y creamos un gráfico de dispersión para visualizar las muestras en los primeros dos componentes principales. Realizamos la transformación logarítmica para reducir el sesgo y también evitar valores cero o negativos sumando 1 antes de aplicar el logaritmo. Finalmente creamos un dataframe con los resultados de los componentes principales y graficamos:


```{r}
transformed_data <- log(numeric_data + 1)
pca <- prcomp(transformed_data, scale. = TRUE)
pca_df <- data.frame(PC1 = pca$x[, 1], PC2 = pca$x[, 2], Condition = dataset$Muscle.loss)

install.packages("ggplot2")
library(ggplot2)
ggplot(pca_df, aes(x = PC1, y = PC2, color = Condition)) +
     geom_point() +
     labs(title = "PCA del Dataset Human Cachexia", x = "Componente Principal 1", y = "Componente Principal 2") 
     theme_minimal()

```
#El gráfico muestra una separación entre las muestras de las condiciones cachexic y control en los componentes principales, lo cual sugiere variabilidad en los datos entre estas dos condiciones. 

#Realizamos también de las variables seleccionadas los histogramas correspondientes.
```{r}
selected_vars <- c("X1.6.Anhydro.beta.D.glucose", "X2.Aminobutyrate", "Citrate", "Lactate")
par(mfrow = c(2, 2)) 
for (var in selected_vars) {
     hist(numeric_data[[var]], main = paste("Distribución de", var), xlab = var, col = "skyblue", breaks = 15)
 }
par(mfrow = c(1, 1)) 
 

```
#Los gráficos muestran claramente la dispersión de valores para los metabolitos X1.6-Anhydro-beta-D-glucose, X2-Aminobutyrate, Citrate, y Lactate, con una distribución sesgada hacia valores más bajos en la mayoría de los casos, lo que es común en datos de metabolómica.

#Dado que las distribuciones están sesgadas, podría ser beneficioso aplicar una transformación logarítmica o raíz cuadrada a los datos para ayudar a reducir la asimetría y mejorar la normalidad.
```{r}
transformed_data <- log(numeric_data + 1)
for (var in selected_vars) {
     hist(numeric_data[[var]], main = paste("Distribución de", var), xlab = var, col = "skyblue", breaks = 15)
 }
par(mfrow = c(1, 1))
```

#Realizaremos gráficos de caja para los metabolitos seleccionados también:

```{r}
install.packages("tidyr")
library(tidyr)
numeric_data_long <- transformed_data %>%
  mutate(Condition = dataset$Muscle.loss) %>%
  pivot_longer(cols = -Condition, names_to = "Metabolite", values_to = "Value")

ggplot(numeric_data_long %>% filter(Metabolite %in% selected_vars), aes(x = Metabolite, y = Value, fill = Condition)) +
  geom_boxplot() +
  labs(title = "Distribución de Metabolitos Seleccionados", x = "Metabolito", y = "Concentración") +
  theme_minimal()

```


